---
title: "index"
author: "Rosalyn Barrantes Madrigal"
format: 
  html:
    theme: "cosmo"
    toc: true
editor: visual
---
## INTRODUCCIÓN

El café a lo largo de los años ha logrado convertirse a nivel mundial en una de las bebidas más consumidas tanto por grandes como por pequeños, convirtiéndose así en uno de los productos más exportados e importados internacionalmente. El café es un producto muy valioso para el desarrollo económico de muchos países, ya que este es el sustento para muchas familias. Al ser tan importante este grano, cada vez se exige una mejor calidad del producto para su disfrute. Por lo que el grano debe pasar pruebas de sabor, aroma, Acidez entre otros para tener una buena comercialización.

A lo largo de este documento podrá ver el análisis de datos mediante la utilización de tablas y gráficos estadísticos. Los datos utilizados provienen del Coffee Quality Institute (CQI), los cuales fueron extraídos de su página web por Fatih Boyar. Los datos corresponden a muestras de café de diferentes partes del mundo, para las que se registraron propiedades como país de origen, altitud, variedad, color y método de procesamiento y se evaluaron características como aroma, sabor, acidez y puntaje total, entre otras. La fuente de los datos originales la puede encontrar en un repositorio de GitHub que pertenece Fatih Boyar en <https://github.com/fatih-boyar/coffee-quality-data-CQI>.

## Instalación de los Paquetes

install.packages("tidyverse") install.packages("plotly") install.packages("DT") install.packages("ggthemes") install.packages("hrbrthemes") install.packages("ggplot2")

## Carga de los Paquetes

```{r}
#| label: carga-paquetes
#| Warning: false
#| message: false


library(tidyverse)
library(ggplot2)
library(plotly)
library(DT)
library(ggthemes)
library(hrbrthemes)
library(readr)
```

## Carga de los Datos de Coffee-quality

```{r}
#| label: carga de datos
#| warning: false
#| code-fold: true



## Carga de los Datos de Coffee-quality

coffeequality <-
  read_delim(file =  "coffee-quality.csv",
             col_select = c(
               "Country_of_Origin",
               "Variety",
               "Color",
               "Altitude",
               "Total_Cup_Points")
    )
## Despliegue de los datos
coffeequality |>
  datatable(
    options = list(
      pageLength = 25,
      language = list(url = '//cdn.datatables.net/plug-ins/1.10.11/i18n/Spanish.json')
    )
  )

```

## Gráficos estadísticos

### Histograma que muestra la distribución de la variable Total_Cup_Points

```{r}
#| label: Histograma
#| warning: false
#| code-fold: true

# Cargar de los datos desde el archivo csv 

datos <- read_csv("coffee-quality.csv")

histograma <- ggplot(datos, aes(x = Total_Cup_Points)) +
  geom_histogram(bins = 15, fill = "blue", color = "grey", alpha = 0.9) +
  geom_density(color = "red") +
  labs(title = "Histograma", x = "Total_Cup_Points", y = "Frecuencia") +
  theme(plot.title=element_text(hjust =0.5 ))


plotly_histograma <- ggplotly(histograma)
plotly_histograma

```

### Gráfico de dispersión de Altitude (altitud) vs Total_Cup_Points (puntaje total)

```{r}
#| label: Gráfico de dispersión 
#| warning: false
#| code-fold: true


datos <- read.csv("coffee-quality.csv")

grafico_dispersion <- ggplot(datos, aes(x = Altitude , y = Total_Cup_Points))+
  geom_point() +
  labs(title = "Dispersión Altitude vs Total_Cup_Points",
       x = "Altitude",
       y = "Total_Cup_Points") +
  theme_light()

grafico <- grafico_dispersion +
  geom_smooth(method = "lm", se = FALSE)

graf <- ggplotly(grafico, tooltip = c("Altitude", "Total_Cup_Points")) 

graf
```

### Gráfico de caja que muestra las estadísticas (cuartiles, mínimos, máximos y valores atípicos) de la variable Total_Cup_Points (puntaje total) para cada valor de la variable Color

```{r}
#| label: Gráfico de caja 
#| warning: false
#| code-fold: true

datos <- read.csv("coffee-quality.csv")
graf <- ggplot(datos, aes(x = Color, y = Total_Cup_Points)) +
  geom_boxplot(aes(color = Total_Cup_Points), width = 0.3, show.legend = TRUE, horizontal = TRUE,) +
  labs(title = "Total_Cup_Points para cada valor del Color") +
  xlab("Color") +
  ylab("Total_Cup_Points")+
  theme_classic(base_size = 7)+
  theme(legend.position = "top",
        axis.text.x = element_text( hjust = 0.5))


grafico_caja <- ggplotly(graf, tooltip = c("Color", "Total_Cup_Points"))

grafico_caja
```


## Fin